【裁判字號】    98,交聲,50
【裁判日期】    980423
【裁判案由】    違反道路交通管理處罰條例
【裁判全文】
臺灣宜蘭地方法院交通事件裁定           98年度交聲字第50號
原處分機關  交通部公路總局臺北區監理所宜蘭監理站
異  議  人
即受處分人  甲○○
上列異議人即受處分人因違反道路交通管理處罰條例案件，對於
交通部公路總局臺北區監理所宜蘭監理站於民國98年2月5日所為
之宜監字第裁43-P00000000號裁決處分，聲明異議，本院裁定如
下：
    主  文
異議駁回。
    理  由
一、原處分意旨略以：異議人即受處分人甲○○於民國97年12月
    9日下午3時55分許，駕駛Q3-6013號自用小客車行經花蓮市
    ○○路與農兵橋處，因闖紅燈，經花蓮縣政府警察局花蓮分
    局以花警交字第P00000000號舉發違反道路交通管理事件通
    知單，舉發其有違反道路交通管理處罰條例第53條第1項規
    定之事實，爰依上開規定裁處罰鍰新臺幣2,700元，並依同
    條例第63條第1項第3款規定記違點數3點等語。
二、異議意旨以：異議人於97年12月9日下午3時55分許，行經花
    蓮市○○路與農兵橋三岔路口，經警攔停告知闖紅燈，惟目
    前汽車駕駛人駕駛汽車是否闖紅燈，應以跨越路口停止線時
    ，是否為紅燈，作為裁罰之依據，而異議人跨越路口停止線
    時，仍為黃燈，故警方告發，自當提供照片，做為佐證，豈
    可以目視做為依據，如此實在草率。故聲明異議，請求撤銷
    原處分。
三、按汽車駕駛人，行經有燈光號誌管制之交岔路口闖紅燈者，
    處新臺幣（下同）1,800元以上5,400元以下罰鍰，道路交通
    管理處罰條例第53條第1項定有明文，且汽車駕駛人駕駛汽
    車違反道路交通管理處罰條例第53條第1項規定者，除應依
    該條所規定之罰鍰處罰外，並予記違規點數3點，同條例第
    63條第1項第3款亦有明文。
四、經查，證人即本件製單舉發之警員林庭宇業於本院調查時結
    證稱：伊於97年12月9日下午3時30分，站在花蓮市○○路與
    農兵橋之三叉路口，執行巡邏勤務，而依內部規定，在固定
    地點執行交通違規告發，也包括在巡邏勤務內。然後伊看見
    異議人開車開得很快，行經該路段，還沒有越過停止線時就
    已經變紅燈，是異議人車速過快來不及煞車，所以闖紅燈。
    從伊攔查的位置，可以清楚看見異議人行駛車道的紅綠燈變
    換的情形，當天天氣、光線不錯，看的很清楚。伊攔停異議
    人要開單後，異議人下車後第1個反應說他不小心，等伊確
    定要告發後，異議人說他只有闖黃燈沒有闖紅燈，要求伊出
    示照片，然後伊跟異議人說從伊的角度看過去，異議人闖紅
    燈的行為很明顯，且伊等沒有規定說闖紅燈要照相，然後伊
    就開單。（對於黃燈變換成紅燈的瞬間，如有車子越過停止
    線往前開是否會告發？）基本上如果差一點的話，伊等都不
    告發，所以伊的習慣是確定變成紅燈，車子還闖過去的話，
    才告發。伊可以確定異議人確實是闖紅燈等語明確（見本院
    卷第18、19頁），並提出現場圖及現場照片4張資為佐證（
    見本院卷第23-25頁）。經觀諸現場照片4張所示，證人林庭
    宇於舉發當時所站立之值勤位置，確實可以清楚看見花蓮市
    ○○路與農兵橋之三岔路口之燈光號誌，及行駛於尚志路上
    之來車（即異議人當時駕車行駛之方向）是否闖紅燈。併參
    諸國家行政事務龐雜，資源有限，對於行為人違反行政法上
    義務之蒐證自無法如刑事案件般嚴謹，是本件交通違規案件
    雖未有現場照片為證，然舉發員警係在場之目擊證人，其到
    庭以具結擔保供述之真實性，並就其目擊異議人違規情節及
    舉發經過敘述詳確，且與異議人素不相識，並無嫌隙，應無
    設詞誣陷異議人違規，進而招致偽證重罪之可能及必要。又
    交通警員製單舉發違反道路交通管理處罰條例所列之違規事
    實，本質上為行政處分，係公務員基於職務上權力，依法就
    特定之具體事件所為具公法上效果之單方行政行為，基於公
    務員為公法上行為具有公信力之原則，該行政處分當可被推
    定為真正，其據以依法處分之事實認定亦為正確無誤，本此
    公信原則，乃立法者賦予行政機關制定違反道路交通事件統
    一裁罰標準及處理細則，使執勤警員得當機處分以維護交通
    秩序、安全之行政目的，若謂公務員一切行政行為均需預留
    證據以證其實，則國家行政勢必窒礙難行，此徵諸交通違規
    行為常係偶發且為一瞬間之事件，如謂一切交通違規行為，
    員警均需拍照佐證，始得舉發，則國家維持交通秩序之目的
    顯無法達成。故警察取締交通違規事件，其以科學儀器照相
    採證者，固然足以據為交通違規事實之證明，惟縱令囿於當
    場舉發而未以科學儀器照相採證，立法者亦未明文限制或排
    除「舉發警員目睹、耳聞」之證據能力，或其證述內容對於
    違規事實之證明力。此觀立法者以明文立法方式，容認執行
    交通稽查之員警「當場舉發」，暨「當場舉發」俱乏相類於
    「逕行舉發」之採證限制（例如，必須以「科學儀器照相採
    證」等）自明（道路交通管理處罰條例第7條、第7條之2規
    定參照）。查本件異議人違規闖紅燈，屬動態行為，事出突
    然，自難苛求舉發員警須拍照存證，而依卷存證據資料亦無
    其他積極證據足資證明該員警有捏造事實違法取締之情事，
    則執勤警員本其維護交通秩序及安全之職責所為之上開舉發
    行為，應無違誤。異議人以前詞置辯，尚不足取。
五、綜上所述，異議人於上開時、地，駕駛Q3-6013號自用小客
    車行經花蓮市○○路農兵橋之三岔路口時，有闖紅燈之違規
    行為，洵堪認定，原處分機關援引道路交通管理處罰條例第
    53條第1項及第63條第1項第3款規定，裁處異議人罰鍰2,700
    元，並記違規點數3點，核與上開規定無違。本件聲明異議
    為無理由，應予駁回。
據上論斷，應依道路交通案件處理辦法第20條前段，裁定如主文
。
中    華    民    國    98    年    4     月    23    日
                  交通法庭  法  官  陳映佐
以上正本證明與原本無異。
如不服本裁定，應於裁定送達後5日內向本院提出抗告狀（應附
繕本）「切勿逕送上級法院」。
                            書記官  陳憲文
中    華    民    國    98    年    4     月    24    日


司法院資訊處製作；財團法人民間司法改革基金會備份。
